臺灣高等法院刑事判決　　　　　　　　　　　　　　九十年度交上訴字第二號
　　上　訴　人
　　即　被　告　甲○○即王敏.
右上訴人因公共危險案件，不服臺灣臺北地方法院八十九年度交訴字第一四六號，中
華民國九十年十月二十五日第一審判決（起訴案號：臺灣臺北地方法院檢察署八十九
年度偵字第一八八二五號）提起上訴，本院判決如左：
    主  文
上訴駁回。
    事  實
一、甲○○（原名王敏郎，於民國九十年六月十四日改名）前曾因違反槍砲彈藥刀械
    管制條例案件，經臺灣臺北地方法院於民國（下同）八十五年八月十四日判處有
    期徒刑三月，緩刑二年，仍不知悛悔，其為計程車司機，於八十九年六月二十五
    日中午十二時二十分許，駕駛車號Ｈ七－九四０號營業小客車，沿台北市○○○
    路○段由南往北方向行駛，途經台北市○○○路○段二一一巷口時，本應注意行
    車速度，在無標誌規定下，市區道路不得超過四十公里；且汽車行駛時，駕駛人
    應注意兩車併行之間隔，並隨時採取必要之安全措施，且依當時情形，並無不能
    注意情事，乃竟疏於注意，見前有乙○○騎乘ＫＦＡ－九四二號重型機車擋住去
    路，遂鳴按喇叭示意讓道，乙○○雖旋即靠右閃躲行駛，然甲○○並未注意保持
    兩車併行之間隔，並隨時採取必要之安全措施，貿然以四十至五十公里之時速直
    駛欲超越乙○○所騎乘之機車，斯時甲○○所駕駛之計程車右後照鏡與乙○○所
    騎乘機車之左手把發生擦撞，使乙○○騎乘之機車重心不穩向前滑行倒地，致乙
    ○○受有左臀部擦挫傷十公分Ｘ十公分、雙側手臂大面積擦傷各約二十公分Ｘ六
    十公分、雙側手掌背面皮下出血傷、右膝擦傷三公分Ｘ三公分之傷害（業務過失
    傷害部分，未據告訴），甲○○所駕駛計程車之右後照鏡亦因之斷裂。甲○○為
    職業駕駛人，頗富開車經驗，明知其駕駛動力交通工具計程車，與乙○○騎乘之
    機車發生擦撞，致其駕駛計程車之右後照鏡亦因之斷裂，理應知悉乙○○可能因
    此受有傷害，乃竟起意肇事逃逸，旋即駕駛上開營業小客車往前直駛離開，未採
    取必要之救護乙○○措施而逃逸。嗣經路人尾隨甲○○所駕駛車輛前行約一、二
    千公尺，始為據報趕到之警備隊逮獲。
二、案經台北市政府警察局文山第二分局報請台灣台北地方法院檢察署檢察官偵查起
    訴。
    理  由
一、訊據被告甲○○雖坦承於前揭時地駕駛Ｈ七－九四０號營業小客車與被害人乙○
    ○騎之機車發生擦撞，但矢口否認有右開犯行，辯稱：那時天氣很熱，伊車內有
    開冷氣，玻璃關著起霧，伊只看到後視鏡斷掉了，伊也覺得很奇怪，然不知道有
    碰到被害人受傷，路人將伊攔下來後，伊就下來等警察，伊沒有跑掉云云。惟查
    ：
  (一)被告於前揭時地駕駛Ｈ七－九四０號營業小客車與被害人乙○○騎乘之ＫＦＡ－
    九四二號重型機車發生擦撞，致被害人乙○○受有左臀部擦挫傷十公分Ｘ十公分
    、雙側手臂大面積擦傷各約二十公分Ｘ六十公分、雙側手掌背面皮下出血傷、右
    膝擦傷三公分Ｘ三公分傷害之事實，業經被害人乙○○於警訊、檢察官偵查及法
    院審理中指述甚詳，並據其提出景美醫院出具之診斷證明書一紙為證（見原審卷
    第三十四頁）；復有道路交通事故調查報告表、交通事故談話紀錄表、交通事故
    補充資料表、道路交通事故分析研判表、現場照片六張等資料影本在卷可稽（見
    偵查卷第十二頁至第十六頁，原審卷第十四頁至第十六頁）；即被告於迭次偵審
    中對於駕車與被害人乙○○騎乘之機車擦撞之事實亦均坦承不諱。此部分被害人
    乙○○之指述，自屬可信。
  (二)次查，被告於警訊中即供稱：我見乙名騎士騎乘乙部機車停在我左側車輛中間，
    待起步後，我見他沒有要讓我車，一直駛在我前方，我即按鳴喇叭要他靠右讓我
    車，我鳴第二聲時，該騎士有向右靠讓我，我見狀即直駛，當時我正要車過該車
    時，突然我聽聞我車右側好像有擦撞的聲音，而後方即發現我車右側照視鏡斷裂
    等語（見偵查卷第七頁背面）。再依現場照片所示，被告車輛受有右後照鏡斷裂
    、右前車門擦痕之損害；另據卷附道路交通事故調查報告表所繪現場圖所載，證
    人乙○○遭撞擊後向前滑行之刮地痕長達三十．二公尺，顯見被告所駕駛車輛與
    被害人乙○○騎乘之機車發生擦撞時，其撞擊力並非輕微。被告為職業計程車駕
    駛人，頗富開車經驗；其既已發現其駕駛之計程車與被害人乙○○騎乘之機車發
    生擦撞，致其駕駛之計程車之右後照鏡發生斷裂之結果，豈有不知被害人乙○○
    可能因此受有傷害之理？被告所辯：那時天氣很熱，伊車內有開冷氣，玻璃關著
    起霧，伊只看到後視鏡斷掉了，伊也覺得很奇怪，然不知道有碰到被害人受傷乙
    節，核與常情不符，自不足採。
  (三)被告於警訊中另供陳：約（前行有）一、二千公尺遠才遭人攔下；... 肇事後伊
    並未下車處理便繼續向前行駛至羅斯福、興隆路口，右轉行至興隆路一段、萬盛
    街，右轉至羅斯福路五段二一一巷三八號前被攔下云云（見偵查卷第八頁、第十
    四頁）。證人即處理本案之警員陳政聖並在原法院調查中具結證稱：我們到現場
    時，地上只有刮地痕，現場都沒人；... 隔沒多久警備隊在羅斯福路五段二一一
    巷有回報肇事者在那裡，警備隊已在那裡攔到他了；... 在羅斯福路五段二一一
    巷前，警備隊就將被告交給我，攔下地點與肇事地點繞了一大圈，他們在羅斯福
    路五段二一一巷肇事，肇事之後他直走，走到羅斯福路、興隆路口右轉走興隆路
    ，興隆路再到萬盛街，再右轉，三十八號離二一一巷約二個巷口二百公尺，被告
    大概繞了一個圓圈等語（見原審卷第二十六頁）。顯見被告肇事後仍在原地附近
    繞圈打轉，直至被尾隨之路人會同據報趕到之警備隊逮獲。又查，近年來經濟不
    甚景氣，計程車之營業收入亦日益減少，故賴計程車維生之職業駕駛人對意外車
    禍所造成之車損緇銖必較，此為週知之事實。被告茍非明知肇事並意在逃匿，豈
    有不顧其擦撞後造成右後照鏡斷裂之重大損害，仍然往前直行。本案被告駕駛營
    業小客車與被害人乙○○騎乘之機車發生擦撞，致被害人乙○○受傷後，並未停
    車處理；其往前行駛意在逃逸，已灼然可見。
  (四)綜上所述，被告所辯各節，顯係臨訟卸責之詞，均不足採。本案事證明確，被告
    犯行洵堪認定。
二、核被告肇事致人受傷逃逸所為，係犯刑法第一百八十五條之四肇事逃逸罪。又被
    告行為後，刑法第四十一條已於九十年一月九日經修正公布為第四十條第一項，
    因事屬執行事項，依刑法第二條第一項前段之規定，應逕適用修正後第四十一條
    第一項前段規定，以為諭知易科罰金之折算標準，附此敘明。
三、原審基此適用刑法第二條第一項前段、第一百八十五條之四、第四十一條第一項
    前段、罰金罰鍰提高標準條例第二條之規定，並審酌被告前有違反槍砲彈藥刀械
    管制條例案件，經原法院於八十五年八月十四日判處有期徒刑三月，緩刑二年確
    定，於緩刑期滿不久後，仍不知悔改，及其犯罪手段、所生損害、犯後態度不佳
    等一切情狀，量處有期徒刑陸月，並諭知易科罰金之標準，以參佰元折算壹日。
    其認定事實、適用法律及量處刑期均為妥適。被告之上訴意旨否認有逃逸之故意
    ，及以原審量刑過重指摘原判決不當，並無理由，應予駁回。
四、據上論斷，應依刑事訴訟法第三百六十八條，判決如主文。
本案經檢察官田炳麟到庭執行職務。
中      華      民      國    九十一    年      一      月     十七     日
                              臺灣高等法院刑事第十二庭
                                  審判長法  官   劉  景  星
                                        法  官   陳  志  洋
                                        法  官   陳  博  志
右正本證明與原本無異。
如不服本判決應於收受送達後十日內向本院提出上訴書狀，其未敘述上訴之理由者並
得於提起上訴後十日內向本院補提理由書（均須按他造當事人之人數附繕本）。
                                        書記官   陳  嘉  文
中      華      民      國    九十一    年    一        月      十八    日
附錄  本判決論罪科刑法條：
刑法第一百八十五條之四：
駕駛動力交通工具肇事，致人死傷而逃逸者，處六月以上五年以下有期徒刑。
